最高法院刑事判決　　　　　　　　　　　　　　　　　八十八年度台非字第七三號
　　上　訴　人　最高法院檢察署檢察總長
　　被　　　告　乙○○即李源.
　　具　保　人　甲○○
右上訴人因被告乙○○違反麻醉藥品管理條例案件，對於台灣宜蘭地方法院中華民國
八十七年九月三日沒入保證金第一審確定裁定（八十七年度聲字第八八七號），認為
違法，提起非常上訴，本院判決如左：
    主  文
上訴駁回。
    理  由
非常上訴理由稱：「按判決適用法則不當者，為違背法令，刑事訴訟法第三百七十八
條定有明文。又按刑事訴訟法第一百十八條以下各條之沒入保證金，係因被告於具保
人以相當金額具保後逃匿，所給予具保人之制裁，雖與刑法從刑之沒收有別，但此項
刑事訴訟法上之沒入裁定依同法第四百七十條第二項規定，既具有強制執行之名義，
自與判決有同一之效力，如有違法得提起非常上訴。復查具保停止押之被告逃匿者
，應命具保人繳納指定之保證金額並沒入之，不繳納者強制執行，保證金已繳納者沒
入之。又再執行押者，免除具保之責任；刑事訴訟法第一百十八條、第一百十九條
第一項分別定明明文。是沒入具保人繳納之保證金，應以被告在逃匿中為要件，具保
停止押之被告逃匿，於緝獲歸案再執行押時，具保人之責任即因被告再押而消
滅，法院在被告逃匿中未裁定沒入保證金，自不得於被告緝獲再執行押後以裁定補
行沒入。本件被告雖曾逃匿，但業於八十七年八月二十九日經通緝到案，有基隆市警
察局第三分局通緝案件移送書附台灣宜蘭地方法院檢察署八十七年度執緝字第○○○
二五八號執行卷宗可稽；被告既經緝獲到案，即不能謂其尚在逃匿中，而予裁定沒入
保證金。乃原裁定於被告經緝獲後之八十七年九月三日裁定沒入具保人繳納之保證金
，自有適用法則不當之違背法令。案經確定，爰依刑事訴訟法第四百四十一條、第四
百四十三條提起非常上訴，以資糾正」等語。
本院按刑事訴訟法第一百十八條沒入保證金之規定，旨在對停止押之被告，受有合
法傳喚無正當理由不到庭所設之制裁，故具保人除有同法第一百十九條第一、二項外
，不得免除具保之責任。又同法第一百十九條所稱再執行押而免除具保之責任者，
應以同法第一百十七條規定之情形為限，至若被告於判處有期徒刑確定後，經檢察官
傳喚而不到案執行，依法通緝歸案者，要與上述再執行押之情形有別，具保人尚難
以被告經通緝歸案執行，即免除具保之責任。查本件被告乙○○經具保人甲○○於民
國八十六年十一月十五日繳納保證金新台幣十五萬元，停止押後，僅於八十七年一
月十五日出庭應訊一次，即行逃匿，嗣判決確定後經檢察官傳喚均未到案，復經派員
執行拘提未果，乃由檢察官依法於八十七年八月二十一日發布通緝，旋於同年月二十
八日緝獲歸案，此有通緝案件移送書在卷可稽，足見本件被告具保停止押後，業已
逃匿，判決確定後，經檢察官依法通緝到案執行，揆諸前開說明，即非屬同法第一百
十九條所稱之再執行押，具保人自不能免除具保之責任，原審依檢察官於發布通緝
後之聲請，裁定沒入保證金，於法尚無不合。非常上訴意旨，指摘原確定裁定適用法
則不當，難認為有理由，應予駁回。
據上論結，應依刑事訴訟法第四百四十六條，判決如主文。
中      華      民      國    八十八    年      三      月     十七     日
                              最高法院刑事第三庭
                                  審判長法官  莊  來  成
                                        法官  呂  潮  澤
                                        法官  謝  俊  雄
                                        法官  白  文  漳
                                        法官  蘇  振  堂
      右正本證明與原本無異
                                              書  記  官
中      華      民      國    八十八    年      三      月    二十二    日
